臺灣臺中地方法院刑事判決　　　　　　　　　　　　九十三年度易字第二四五七號
　　公　訴　人　臺灣臺中地方法院檢察署檢察官
　　被　　　告　甲○○
右列被告因詐欺案件，經檢察官提起公訴（九十三年度偵字第一三七一九號），被告
於準備程序中就被訴事實為有罪之陳述，本院合議庭裁定由受命法官獨任進行簡式審
判程序，本院判決如左：
    主  文
甲○○幫助意圖為自己不法之所有，以詐術使人將本人之物交付，處有期徒刑參月，
如易科罰金，以參佰元折算壹日。
    事  實
一、甲○○於可預見其交付自己之金融帳戶予他人使用，他人可能以該金融帳戶遂行
    財產上犯罪之目的，且取得他人存摺之目的，在於收取贓物及掩飾犯行不易遭人
    追查，竟不顧他人所可能遭害之危險，仍以縱若有人持以犯罪亦不違反其本意之
    幫助他人詐欺取財之不確定犯罪故意，於民國九十一年六、七月間某日，在台中
    市○○路之青海郵局前，將其所有於八十八年十二月四日，在台中市水湳郵局所
    設立之第０八七六一六─二號存簿儲蓄金之帳戶存摺、提款卡及密碼等，提供予
    某不詳姓名年籍成年男子使用。該名不詳姓名成年男子取得上開帳戶後，即意圖
    為自己不法之所有，以在報紙上刊登貸款廣告之方式，施以詐術，誘使不特定民
    眾受騙。適丙○○因急需用款，於九十一年八月十四日，見中國時報分類廣告欄
    登上開貸款廣告後，即於九十一年八月十六日依廣告上所載０九一七─七三七六
    五０號電話與自稱「楊先生」之不詳姓名成年男子聯絡，該自稱「楊先生」之男
    子即要求丙○○先匯款至甲○○上開郵局帳戶內，丙○○不疑有詐，乃於同日中
    午十二時九分五十九秒及下午十六時四十二分十七秒，先後將新台幣（下同）二
    萬元及三萬元匯入甲○○上開郵局帳戶內。嗣經丙○○發覺有異，始知受騙，乃
    向台中市警察局第六分局何安派出所報案，並由警方函請郵政儲金匯業局將甲○
    ○上開帳戶列警示帳戶。嗣因甲○○需上開郵局帳戶使用，於九十二年十二月十
    七七上午十一時許，前往水湳郵局欲辦理該帳戶掛失時，經郵局人員通知警方，
    因而查獲。
二、案經臺中市警察局第五分局報請臺灣臺中地方法院檢察署檢察官偵查起訴。
    理  由
一、訊據被告甲○○對於雖能預見姓名年籍不詳之成年人於取得其個人之存摺、提款
    卡及帳戶後，將可能用以遂行財產上犯罪之目的，但仍於右揭時間，在台中市○
    ○路之青海郵局前，將其所有於八十八年十二月四日，在台中市水湳郵局所設立
    之第０八七六一六─二號存簿儲蓄金之帳戶存摺、提款卡及密碼等，交付予姓名
    年籍不詳之成年男子使用等事實，業於本院審理時為認罪之陳述，有本院審判筆
    錄在卷可考，並有中華郵政股份有限公司臺中郵局九十三年八月十七日中管字第
    ０九三二一０一九六０號函及函附之被告在台中水湳郵局所設立存簿儲金第０八
    七六一六─二號帳戶之立帳申請書、客戶歷史交易清單等件附卷可稽。且查：
（一）姓名年籍不詳之成年男子於取得被告上開帳戶後，果然基於意圖為自己不法所
      有之犯意，以在報紙上刊登貸款廣告之方式施以詐術，誘使不特定民眾受騙。
      適丙○○因急需用款，見報紙上開貸款廣告，即於九十一年八月十六日依廣告
      上所載之電話與自稱「楊先生」之不詳姓名成年男子聯絡，該自稱「楊先生」
      刊之男子即要求丙○○先匯款至甲○○上開郵局帳戶內，丙○○不疑有詐，乃
      於同日中午十二時九分五十九秒及下午十六時四十二分十七秒，先後將二萬元
  及三萬元匯入甲○○上開郵局帳戶內等情，業據被害人丙○○於警詢時指訴綦
      詳，並有被害人丙○○匯款至被告上開帳戶之郵政國內匯款執據影本二件在卷
      可憑，堪信實在。
（二）又今日一般人至郵局或銀行開設帳戶並非難事，如非供犯罪之非法使用，衡諸
      常情，自無置自己名義帳戶不用，而取得他人帳戶使用之必要。且金融存款帳
      戶事關存戶個人財產權益之保障，其與存戶印鑑章結合，具高度專有性，除非
      本人或與本人親密關係者，難認有何理由可自由流通使用該存摺，一般人皆有
      妥為保管防阻他人任意使用之認識，縱因特殊情況偶有交付他人使用之需，亦
      必然深入瞭解用途後再行提供以使用，方符常情。而該等專有物品如落入不明
      人士手中，極易被利用為與財產有關之犯罪工具，此又係具備一般生活智識者
      皆能體察之常識；參以邇來詐欺者使用他人存摺作為指示被害人匯款工具之犯
      罪類型層出不窮，並廣經媒體披載，凡對社會動態尚非全然不予關注者均能知
      曉。在本件中，被告於交付其前開郵局帳戶之九十一年六、七月間，已係三十
      歲之成年人，具高職學歷，顯見其心智成熟，亦具一般智識程度，對於上開各
      情，自有認識，竟仍將自己前開郵局帳戶之存簿、提款卡交付予素不相識、姓
      名年籍不詳之成年人使用，被告主觀上顯具有縱使該姓名年籍不詳之成年人取
      得該存摺、提款卡後，持以作為詐欺取財之用，亦不違背其本意之不確定故意
      至明。然被告僅係單純依該姓名年籍不詳之成年人要求提供前開郵局帳戶之存
      簿、提款卡，並未參與詐騙被害人丙○○財物之構成要件行為，主觀上僅係基
      於幫助他人詐欺取財之意思，亦屬無疑。
（三）綜上所陳，被告前開自白確與事實相符，堪予信採。本件事證明確，被告犯行
      洵堪認定。
二、查姓名年籍不詳之成年男子於取得被告前開郵局帳戶之存摺及提款卡後，即基於
    意圖為自己不法所有之犯意，以在報紙上刊登貸款廣告之方式，施以詐術，誘使
    不特定民眾受騙。適丙○○因急需用款，於九十一年八月十四日，見中國時報分
    廣告欄刊登上開貸款廣告後，即於九十一年八月十六日依廣告上所載０九一七─
    七三七六五０號電話與自稱「楊先生」之不詳姓名成年男子聯絡，該自稱「楊先
    生」之男子即要求丙○○先匯款至甲○○上開郵局帳戶內，丙○○不疑有詐，乃
    於同日中午十二時九分五十九秒及下午十六時四十二分十七秒，先後將二萬元及
    三萬元匯入甲○○上開郵局帳戶內，核該姓名年籍不詳之成年男子所為，係犯刑
    法第三百三十九條第一項之詐欺取財罪。而被告提供自己前開郵局帳戶予該姓名
    年籍不詳之成年男子使用，其主觀上係以幫助他人犯罪之意思而參與犯罪構成要
    件以外之行為，核被告所為，係犯刑法第三十條第一項、第三百三十九條第一項
    之幫助詐欺取財罪，爰依刑法第三十條第二項之規定，按正犯之刑減輕之。爰審
    酌被告違犯本案前並無任何犯罪紀錄，素行尚稱良好，有臺灣臺中地方法院檢察
    署刑案資料查註紀錄表、臺灣高等法院被告全國前案紀錄表可按，其因一時失慮
    而違犯右開犯行，所交付之帳戶存摺及提款卡僅有一個，被害人亦只丙○○一人
    ，被害人匯入之款項共計五萬，所生損害非鉅，被告枉顧交付個人帳戶予陌生人
    可能淪為他人犯罪之工具，助長財產犯罪者遂行詐欺取財之目的，且使詐欺取財
    者得以隱匿真實身分，增加查緝罪犯之困難，助長犯罪氣焰，危害社會治安；再
    考之被告於本院審理時坦認犯行等一切情狀，量處如主文所示之刑，並諭知易科
    罰金之折算標準。
三、據上論斷，應依刑事訴訟法第二百七十三條之一第一項、第二百九十九條第一項
前段，刑法第三十條第一項、第二項、第三百三十九條第一項、第四十一條第一
    項前段，罰金罰鍰提高標準條例第一條前段、第二條，判決如主文。
本案經檢察官乙○○到庭執行職務。
中    華    民    國      九十三      年       十一      月   三十    日
                                臺灣臺中地方法院刑事第九庭
                                      法  官  曾  佩  琦
右正本證明與原本無異。
如不服本判決，應於判決送達後十日內向本院提出上訴狀，上訴於臺灣高等法院臺中
分院( 須附繕本 )。
                                      書記官
中    華    民    國      九十三      年       十二      月     一    日
附錄本案論罪科刑法條：
【刑法第三百三十九條第一項】
  意圖為自己或第三人不法之所有，以詐術使人將本人或第三人之物交付者，處五年
  以下有期徒刑、拘役或科或併科一千元以下罰金。
